最　高　行　政　法　院　判　決　　　　　　　　　　九十一年度判字第二七六號
　　原　　　告　甲○○
　　被　　　告　財政部臺北市國稅局
　　代　表　人　張盛和
右當事人間因綜合所得稅事件，原告不服行政院中華民國八十九年二月十日臺八九訴
字第○四○六○號再訴願決定，提起行政訴訟。本院判決如左：
　　主  文
再訴願決定、訴願決定及原處分（復查決定）關於執行業務收入部分均撤銷。
原告其餘之訴駁回。
訴訟費用由被告負擔。
　　事  實
緣原告係太平洋土地登記代理人事務所負責人，其民國八十一年度綜合所得稅結算申
報，列報執行業務所得新臺幣（下同）九九一、一五六元，扶養親屬詹雅婷租賃所得
六四、一二五元，被告初查，核定執行業務所得二、八四九、三六五元，並調增租賃
所得三○八、六二三元，併課其當年度綜合所得稅。原告不服，申經復查結果，准予
核減執行業務所得二二六、二六二元及租賃所得二五七、三二三元。原告就未予核減
部分訴經財政部臺財訴字第八五○一五四五九七號訴願決定將原處分撤銷，由被告另
為處分。被告重為復查決定，除核減執行業務所得一五一、五五○元及租賃所得五一
、三○○元變更核定執行業務所得為二、四七一、五五○元，其餘仍未准變更。原告
就執行業務所得部分，提起訴願、再訴願，遞遭決定駁回，遂提起行政訴訟。茲摘
兩造訴辯意旨於次：
原告起訴意旨略謂：
一、執行業務收入部分：（一）原核案號五四六八七號等二○六件，委辦收件日期為
    八十一年十二月十八日，登記完成日期為八十二年一月六日，收費日期為八十二
    年一月十四日，被告依照臺北縣三重市地政事務所，收件年度及案號查抄清單提
    前一年（八十一年）核定收入累計增列一、三六一、八○○元所得核稅。惟原告
    為依法設帳結算申報之執業代書，原核原告已提出帳冊證明書及收費票款影本供
    核在案。原核不予查對，復查指稱：「無從稽核」且不依帳冊收費年度核稅，有
    違執行業務查核辦法（以下簡稱查核辦法）第三條以收付實現為原則之核定規定
    。又查該批委辦戶稽徵機關之歸戶清單，三重市地政事務所均有記載登記完成日
    期及登記戶名，有關代書收費及給付金額，湯臣開發股份有限公司（以下簡稱湯
    臣公司）也出具證明書列明房號、戶名及代收給付臺灣中小企銀八十二年一月十
    四日兌現之九十萬元支票影本供核在案，應可查對，其連同尾款五四、八○○元
    ，合計九五四、八○○元，並已按收入實現年度（八十二年）列帳，此項八十一
    年原核誤計所得一、三四六、七○○元顯屬高估，且有重複課稅之事實，應予減
    除。（二）案號五三○九三號等七十八筆為公司委辦之案件，公司法人委辦之案
    件，給費年度依法均有扣繳憑單累計報稅，原核除依扣繳憑單累計核稅外，另又
    依地政機關收件案號核計，顯屬重複計算三一四、九○○元。且原核提前核定收
    入不以收費年度核定，然委辦公司八十一年度並未給費發給扣繳憑單，原核有違
    據實課稅原則。
二、執行業務費用部分：（一）郵電費：執行業務者裝設電信呼叫器之月費全年合計
    六、○○七元，有電信局收據可稽。又向電信局申請呼叫器係以執行業務者之身
    分證住址記載填寫，其呼叫器係隨身攜帶移動性之基本業務電信設備，與固定電
    話機裝設地點不同，且原告並無使用高費率之大哥大或兼營其他行業而使用該設
    備，被告以執行業務者之身分證住址與事務所地址不同而剔除，然執行業務者收
    入也以個人扣繳，戶籍與事務所也不同，收入何能認定，費用卻不能據實認定，
    實有違常理。（二）其他費用：停車費四、九○○元及更換事務所歷年使用之汽
    車輪胎費五、三○○元，均有合法憑證，且與業務有關；八月二十五日一三七、
    二○○元為購買太平洋百貨公司禮券，均屬與業務有關之費用及交際費，且未超
    限，被告全數刪除，有違習俗慣例及查核辦法之規定，應予認列。（三）事務所
    購置之收音機每年折舊額一、○八五元，為執行業務使用之固定資產，應屬事務
    所普及基本電訊設備，平時供員工收聽新聞政令之用，依查核辦法第三十條規定
    應予認列，原核認定非業務必要，有違文明資訊時代之基本需求，應予認列。
三、綜上，請將再訴願決定、訴願決定及原處分均撤銷等語。
被告答辯意旨略謂：
一、 執行業務收入部分：（一）按「執行業務者於規定期限內辦理結算申報並能提
     供證明所得額之帳簿、文據調查者，其執行業務所得，應依帳載核算認定。」
     為執行業務所得查核辦法第八條所明定。（二）本件原核案號五四六八八七號
     等二○六件，原核定因原告未提供收入明細表供核，遂按執行業務收入歸戶清
     單（以下簡稱歸戶清單）核定其收入。依原告於復查提出之收入明細表與歸戶
     清單核對結果，無法逐項勾稽，又湯臣公司出具之書面證明亦未能指明其支付
     之代辦費究竟為何，是湯臣公司簽發之臺灣中小企業銀行支票面額九○○、○
     ○○元，是否為支付系爭收入，無從勾稽核認，原核定依歸戶清單核計原告之
     收入，尚無不合。（三）案號五三○九三號等七十八筆為公司委辦之案件，原
     告確有承辦系爭案件，且為其所不爭，惟原告並未指明究為何家公司委託其代
     辦系爭案件，及開立之扣繳憑單之年度、金額為何，空言主張重複核定，不足
     採據。
二、 執行業務費用部分：（一）郵電費部分：按「非屬執行業務之直接必要費用，
     不得列為執行業務費用。」為執行業務所得查核辦法第十四條所明定。本項原
     核定因憑證不符剔除六、五○七元，經查系爭電話費收據所載使用人地址與該
     事務所地址不符，難以核認屬該事務所之執行業務費用，原核並無違誤。（二
     ）其他費用部分：按「費用及損失之原始憑證，除統一發票使用辦法第九條規
     定記載外，其餘收據或證明，應載有損費性質、金額、日期、受據（票）人或
     受證明人之姓名或名稱及統一編號，出據人或出證明人姓名或名稱、地址及統
     一編號暨其他必要記載之事項」、「非屬執行業務之直接必要費用，不得列為
     執行業務費用。」為執行業務所得查核辦法第九條及第十四條所明定。本項原
     核定以其中一○八、三五三元轉列交際費項下認列，一五四、八六五元係購買
     日用品支出，非業務必要，予以剔除。經查原告主張之四、九○○元之停車費
     收據，並未書立抬頭，核與前揭規定不合；另原告訴稱八月二十五日金額一三
     七、二○○元之費用係購買禮券之支出，惟原告帳載原列為其他費用，經被告
     剔除，旋改稱為交際費支出，惟未提示任何證明文件，以實其說，所訴核不足
     採，原核據以剔除，亦無不合。（三）折舊部分：按「非屬執行業務之直接必
     要費用，不得列為執行業務費用。」為執行業務所得查核辦法第十四條所明定
     。本項原查共剔除一四○、三六○元。申經復查結果，准予追認一五、九四二
     元，原告訴稱購置之收音機，應屬事務所普及之基本設備等情，惟原核以系爭
     費用非業務必須，予以剔除，尚無不合。
三、綜上論述，原處分及所為復查、訴願、再訴願決定，並無違誤，請駁回原告之訴
    等語。
　　理  由
本件理由分兩部分說明之。
甲、原告之訴有理由（執行業務收入）部分：按凡執行業務者之業務或演技收入，減
    除業務所房租或折舊、業務上使用器材設備之折舊及修理費，或收取代價提供顧
    客使用之藥品、材料等之成本、業務上雇用人員之薪資、執行業務之旅費及其他
    直接必要費用後之餘額為所得額，應併計個人綜合所得總額，課徵綜合所得稅，
    為行為時所得稅法第十四條第一項第二類所規定。又依同法第十四條第二類第三
    目授權訂定之執行業務所得查核辦法第三條規定：「執行業務所得之計算，除本
    法另有規定外，以收付實現為原則。」第十條第一項規定：「執行業務者應於執
    行業務收入實現時列帳記載。但委任人交付支票作為報酬者，得以該支票記載之
    發票日為實現日期，．．．。」可知執行業務者受任執行業務之年度與收取報酬
    之年度不同時，即不能依執行業務之年度計算其收入，稽徵機關如以其受任執行
    業務之年度計算其收入，自非正確。本件原告係太平洋土地登記代理人事務所負
    責人，其民國八十一年度綜合所得稅結算申報，列報執行業務所得新臺幣（下同
    ）九九一、一五六元（其餘部分非起訴爭訟範圍，不予贅述）。被告初查，核定
    執行業務所得二、八四九、三六五元，併課其當年度綜合所得稅。原告不服，申
    經復查結果，准予核減執行業務所得二二六、二六二元。原告就未予核減部分訴
    經財政部臺財訴字第八五○一五四五九七號訴願決定將原處分撤銷，由被告另為
    處分。被告重為復查決定，以執行業務收入部分：案號五四六八七號等三四一筆
    ，依原告提示之收入明細表與執行業務收入歸戶清單核對結果，無法逐項勾稽，
    湯臣開發股份有限公司（以下簡稱湯臣公司）雖出具書面證明，亦未能指明其支
    付之代辦費究竟為何，該公司八十二年一月十四日簽發臺灣中小企業銀行支票面
    額九○○、○○○元是否為支付系爭收入，無從勾稽核認，原核定執行業務收入
    一、三四六、七○○元，尚無不合，主張實際收入僅九五四、八○○元，無足採
    信。案號五○五七六號等七十七筆，依所提示湯臣公司吸收負擔之代書費明細表
    與執行業務收入歸戶清單核對結果，尚無不符，前次復查決定已准予核減執行業
    務收入二○七、六○○元。案號五三○九三號等七十八筆，原告確有承辦，為其
    所不爭，且原告未指明委託代辦之公司，及開立之扣繳憑單為何，原核定執行業
    務收入三一四、九○○元，尚無不合。至主張危永康等共三三一件抵押權設定登
    記代書費，因屬整批委辦每戶係按二、二○○元計收，原核按每戶二、七○○元
    核計，溢計一五一、六五○元一節，經查湯臣公司湯城園區客戶名單與執行業務
    者收入歸戶清單設定抵押委託人之姓名核對尚無不合，湯臣公司亦出具證明抵押
    權之設定係按每戶二、二○○元給付，尚屬可採，惟經重行核計溢核案件應為三
    三四筆，金額為一五一、五五○元，此部分執行業務收入應予核減，變更核定執
    行業務所得為二、四七一、五五○元。固非全無見地。但查被告據以核定原告八
    十一年度之執行業務收入者，為該年度之執行業務者歸戶清單，惟原告主張清單
    上案號五四六八七號等二○六件金額計為九五四、八○○元，由委任人於八十二
    年付款，其中並有九十萬元之支票為證，另案號五三○九三號等七十八件，係公
    司委辦，各該公司於八十二年度付費，並發給扣繳憑單，其於八十二年度列報此
    二部分收入等情，曾於八十五年二月二十六日提出復查補充說明書，分別在清單
    上註記，並標有序號，供為核對，並提出委任人湯臣公司之證明書為證。觀
    其復查補充說明書另說明在清單上註記七十七件，重複計算二○七、六○○元
    ，三三一件每件金額誤計，致多算一五一、六五○元者，均獲被告採信予以剔
    除，則部分並非不可供為核對之用。依其提出之湯臣公司證明書，敘述該公
    司八十二年一月十四日簽發九十萬元支票，給付原告辦理證明書所檢附之附表二
    部分之代書費。核該附表二列有房地買受人姓名，亦加註有，並標有序號，
    可與清單上註記並標有序號者相核對。例如附件二左上方胡乃允，在清單第
    七、二十頁上，附件二依次為湯黃鳳霞，在清單第十六、二三頁上。如此附件二
    之買受人與清單上相同者，其代書費依湯臣公司證明書所示，係於八十二年給付
    ，則被告竟計入原告八十一年之收入內，即非正確。又查原告八十二年申報之執
    業收入為三、九四七、九六九元，然依被告所附之原告八十二年執行業務者收入
    歸戶清單累計，不過二、二五九、六一九元。參互佐證，原告上開主張，並非無
    稽。乃被告未詳辨明，以原告八十一年受委任之業務，悉計其收入於該年度中，
    而駁回原告此部分復查之申請，揆諸前述說明，自非正確。訴願、再訴願決定未
    予糾正，均有未合。原告指摘為違法，非全無理由。應撤銷此部分之復查及原再
    訴願決定，由被告另為適法之處理。
乙、原告之訴無理由（執行業務費用）部分：按「費用及損失之原始憑證，除統一發
    票應依統一發票使用辦法第九條規定記載外，其餘收據或證明，應載有損費性質
    、金額、日期、受據（票）人或受證明人之姓名或名稱及統一編號，出據人或出
    證明人姓名或名稱、地址及統一編號暨其他必要記載之事項。．．．」、「非屬
    執行業務之直接必要費用，不得列為執行業務費用。」為執行業務所得查核辦法
    第九條及第十四條所明定。本件原告申報其八十一年之執行業務費用分別為：郵
    電費三七、七二九元，其他費用五三三、四五八元，折舊費用三○七、○二七元
    。被告初查，分別剔除六、五○七元，一五四、八六五元，一四○、三六○元，
    並將其他費用中一○八、三五三元轉列交際費項下認列。原告不服遭剔除部分郵
    電費中裝設電信呼叫器之月費全年合計六、○○七元，其他費用中停車費四、九
    ○○元、更換汽車輪胎費五、三○○元、購買太平洋百貨公司禮券一三七、二○
    ○元，收音機每年折舊額一、○八五元（此外之費用部分非起訴爭訟範圍，不予
    贅列），申請復查。被告重為復查決定，以郵電費剔除部分，原告提示電信管理
    局電話費收據所載使用人地址與其事務所地址不符，原核定予以剔除，尚無不合
    ；收音機折舊費用一、○八五元非業務必要支出，其他費用部分，依原告提示之
    帳簿憑證，所載付款人地址與該事務所地址不符，或為購買日用品支出，原核定
    否准認列，尚無不合，乃未准變更。揆諸前述規定，並無違誤。原告循序起訴主
    張如事實欄起訴意旨所載，經查：（一）、原告提出之郵電費收據上載地址既與
    其營業所不同，難認與營業有關，不合列報。此與其在營業所執業所得，應歸併
    於其個人之綜合所得，而於其住所地申報所得之情形不同。尚難以不同地址之所
    得應併計之事實，認本項費用與營業有關，應予認列。（二）、經查原告主張之
    停車費，其收據核與前揭規定不合，難准認列；另原告訴稱金額一三七、二○○
    元之費用係購買禮券之支出，惟原告帳載原列為其他費用，經被告剔除，旋改稱
    為交際費支出，又未提示任何證明文件，且其收據及輪胎費收據，難證明與營業
    有關，被告未准認列，亦無不合。（三）、收音機折舊部分，尚難認為係業務上
    直接及必要之費用，原告主張供為員工收聽新聞政令使用，並無佐證，難以認列
    為費用。訴願、再訴願決定遞維持復查決定，均無不合。起訴為無理由，應予駁
    回。
據上論結，本件原告之訴為一部有理由，一部無理由，爰依行政訴訟法施行法第二條
、行政訴訟法第九十八條第三項前段、第一百零四條、民事訴訟法第七十九條但書，
判決如主文。
中　　華　　民　　國　　九十一　　　年　　　二　　　　月　　　七　　　　日
                    最 高 行 政 法 院  第 一 庭
                                審 判 長 法  官　　　黃　綠　星
                                         法  官      黃　合　文
                                         法  官　　　蔡　進　田
                                         法  官　　　黃　璽　君
                                         法  官　　　廖　宏　明
右  正  本  證  明  與  原  本  無  異
　　　　　　　　　　　　　　　　　　　　 法院書記官　邱　彰　德
中　　華　　民　　國　　九十一　　　年　　　二　　　　月　　　八　　　　日
